【裁判字號】    98,聲,680
【裁判日期】    980630
【裁判案由】    定應執行刑
【裁判全文】
臺灣基隆地方法院刑事裁定               98年度聲字第680號
聲  請  人  臺灣基隆地方法院檢察署檢察官
受  刑  人  甲○○
上列聲請人因受刑人數罪併罰有二裁判以上，聲請定其應執行之
刑（98年度執聲字第517 號、98年度執丙字第1836號），本院裁
定如下：
    主  文
甲○○所犯如附表所示各罪，應執行拘役柒拾日，如易科罰金，
以銀元佰元，即新臺幣玖佰元折算壹日。
    理  由
一、被告如附表編號1 所示犯罪行為後，刑法第41條第2 項規定
    ：「併合處罰之數罪，均有前項情形，其應執行之刑逾6 月
    者，亦同」，雖併經修正為：「前項規定於數罪併罰，其應
    執行之刑未逾6 月者，亦適用之」。然刑法施行法第3 條之
    1 第3 項既已明定「於94年1 月7 日刑法修正施行前犯併合
    處罰數罪中之一罪，且該數罪均符合第41條第1 項得易科罰
    金之規定者，適用90年1 月4 日修正之刑法第41條第2 項規
    定」，本院即應本此原則，就如附表所示數罪合併宣告之執
    行刑，定其易科罰金之折算標準。換言之，關此刑法第41條
    第2 項之修正，尚不生刑法第2 條第1 項新舊法律比較適用
    之問題。合先指明。
二、按刑法第2 條第1 項規定：「行為後法律有變更者，適用行
    為時之法律。但行為後之法律有利於行為人者，適用最有利
    於行為人之法律」；又依刑法第51條定應執行之刑時，即裁
    判確定前犯數罪，其中一罪在新法施行前者，暨依刑法第41
    條、第42條為易刑處分時，即宣告易科罰金、易服勞役之折
    算標準者，於新法施行後，均應為新舊法律之比較適用（最
    高法院民國95年5 月23日第8 次刑事庭會議決議參照）。查
    ：
  (一)受刑人係於裁判確定前犯數罪，其中，如附表編號1 所示犯
    罪併係於新法施行以前之所犯，詳如附表之所示；惟其行為
    後，刑法第51條規定業於94年2 月2 日修正公布，並自95年
    7 月1 日起開始施行。其中，第6 款規定：「宣告多數拘役
    者，比照前款定其刑期。但不得逾120 日」、第5 款規定：
    「宣告多數有期徒刑者，於各刑中之最長期以上，各刑合併
    之刑期以下，定其刑期。但不得逾20年」，業經修正為：「
    宣告多數有期徒刑者，於各刑中之最長期以上，各刑合併之
    刑期以下，定其刑期。但不得逾30年」。比較新舊法律，修
    正後之刑法第51條第6 款規定，顯然較不利於行為人即被告
    ，按諸首開說明，本件自應適用修正前刑法第51條第6 款規
    定，以定其應執行之刑。
  (二)又受刑人所犯如附表所示各罪，均係「最重本刑為5 年以下
    有期徒刑以下之刑」之罪，並均經法院為如附表所示之6 個
    月以下徒刑宣告，暨諭知易科罰金之折算標準。其中，如附
    表編號1 所示犯罪，固係受刑人於新法施行以前之所犯；惟
    如附表編號2 所示犯罪，則係受刑人於新法施行以後之所犯
    。茲依修正前刑法第41條第1 項前段規定：「犯最重本刑為
    5 年以下有期徒刑以下之刑之罪，而受6 個月以下有期徒刑
    或拘役之宣告，因身體、教育、職業、家庭之關係或其他正
    當事由，執行顯有困難者，得以（銀元）1 元以上3 元以下
    折算1 日，易科罰金」，暨廢止前罰金罰鍰提高標準條例第
    2 條前段規定：「依刑法第41條易科罰金或第42條第2 項易
    服勞役者，均就其原定數額提高為100 倍折算1 日」，本件
    適用刑法施行法第3 條之1 第3 項及修正前刑法第41條第2
    項規定併為諭知易科罰金之結果，本應以銀元300 元折算1
    日，經以現行法規所定貨幣單位折算新臺幣條例第2 條規定
    之折算比例，換算其單位幣值為新臺幣，即應以新臺幣900
    元折算1 日。較之95年7 月1 日修正施行之刑法第41條第1
    項前段規定：「犯最重本刑為5 年以下有期徒刑以下之刑之
    罪，而受6 個月以下有期徒刑或拘役之宣告者，得以新臺幣
    1,000 元、2,000 元或3,000 元折算1 日，易科罰金」，修
    正前之折算標準顯然較有利於被告，按諸首開說明，本件自
    應適用修正前刑法第41條第1 項前段暨修正前罰金罰鍰提高
    標準條例第2 條規定，諭知易科罰金之折算標準。
三、經查：本件受刑人前於附表所示犯罪時間，觸犯附表所示各
    該罪名，經本院分別於附表所示判決日期，各處其宣告刑如
    附表所示。其中，如附表編號1 所示犯罪，併曾依中華民國
    96年罪犯減刑條例第2 條第1 項第3 款規定，減其宣告刑之
    二分之一。又附表編號1 所示犯罪，固已於97年12月8 日易
    科罰金執行完畢（卷附臺灣高等法院被告前案紀錄表參照）
    ，惟受刑人所犯如附表編號2 所示犯罪，則迄未發監，亦未
    易科（卷附臺灣高等法院被告前案紀錄表參照）。按「數罪
    併罰案件之執行完畢，係指數罪定應執行之刑以後，已將該
    應執行之刑全部執行完畢者」而言，若僅其中一罪之宣告刑
    經執行完畢，而所併合處罰之數罪則猶有迄未執行或迄未執
    畢之餘罪，則關此「數罪合併所定應執行之刑」，即與「執
    行未完畢」無殊，並應就其各罪重新合併定其應執行之刑（
    最高法院80年度臺抗字第435 號裁定意旨參照；最高法院78
    年2 月28日78年度第二次刑事庭會議決議意旨參照）。茲受
    刑人所犯如附表所示犯罪，既屬刑法第53條所指之「數罪併
    罰」案件，則檢察官本此而提出首開聲請，當亦於法有據且
    無不當。爰依刑法第2 條第1 項、第53條、修正前刑法第51
    條第6 款、第5 款、修正前刑法第41條第1 項前段、廢止前
    罰金罰鍰提高標準條例第2 條，刑法施行法第3 條之1 ，現
    行法規所定貨幣單位折算新臺幣條例第2 條，酌定應執行刑
    如主文之所示。
四、依刑事訴訟法第477 條第1 項，刑法第2 條第1 項、第53條
    、修正前刑法第51條第6 款、第5 款、修正前刑法第41條第
    1 項前段，廢止前罰金罰鍰提高標準條例第2 條，刑法施行
    法第3 條之1 ，現行法規所定貨幣單位折算新臺幣條例第2
    條，裁定如主文。
中    華    民    國    98    年    6     月    30    日
                  刑事第三庭法  官  黃永定
以上正本證明與原本無異。
對於本件裁定如有不服，應於送達後5日內，向本院提出抗告書
狀（應附繕本），敘述抗告之理由，抗告於臺灣高等法院。
中    華    民    國    98    年    6     月    30    日
                            書記官  劉珍珍
附表：
受刑人甲○○定應執行之刑案件一覽表
┌────────┬────────┬────────┬────────┐
│ 編          號 │       １       │       ２       │       ３       │
├────────┼────────┼────────┼────────┤
│ 罪          名 │就業服務法      │就業服務法      │                │
├────────┼────────┼────────┼────────┤
│ 宣    告    刑 │拘役50日，減為有│拘役55日        │                │
│                │拘役25日        │                │                │
├────────┼────────┼────────┼────────┤
│ 犯  罪  日  期 │95年2月間某日   │96年8、9月間    │                │
├────────┼────────┼────────┼────────┤
│ 偵查(自訴)機關 │基隆地檢97年度偵│基隆地檢98年度偵│                │
│ 年  度  案  號 │字第19517號     │字第66號        │                │
├───┬────┼────────┼────────┼────────┤
│      │法    院│臺灣基隆地方法院│臺灣基隆地方法院│                │
│      ├────┼────────┼────────┼────────┤
│最  後│案    號│97年度桃簡字第  │98年度基簡字第  │                │
│      │        │2659號          │340號           │                │
│      ├────┼────────┼────────┼────────┤
│事實審│判決日期│97.09.12        │98.03.09        │                │
├───┼────┼────────┼────────┼────────┤
│      │法    院│臺灣基隆地方法院│臺灣基隆地方法院│                │
│      ├────┼────────┼────────┼────────┤
│      │案    號│97年度桃簡字第  │98年度基簡字第  │                │
│確  定│        │2659號          │340號           │                │
│      ├────┼────────┼────────┼────────┤
│判  決│判    決│97.10.13        │98.05.25        │                │
│      │確定日期│                │                │                │
├───┴────┼────────┼────────┼────────┤
│備            註│桃園地檢97年度執│基隆地檢98年度執│                │
│                │字第15515號     │字第1836號      │                │
└────────┴────────┴────────┴────────┘


司法院資訊處製作；財團法人民間司法改革基金會備份。
